【裁判字號】    98,監宣,4
【裁判日期】    990122
【裁判案由】    監護宣告
【裁判全文】
臺灣臺中地方法院民事裁定               98年度監宣字第4號
聲  請  人  甲○○
            丙○○
相  對  人  乙○○○
上列聲請人聲請宣告禁治產事件，本院裁定如下：
    主  文
宣告乙○○○為受監護宣告之人。
選定丙○○為受監護宣告之人之監護人。
指定甲○○為會同開具財產清冊之人。
聲請費用新臺幣壹仟元由受監護宣告之人負擔。
    理  由
一、(一)按民法總則中華民國九十七年五月二日修正之條文施行前
    ，已為禁治產宣告者，視為已為監護宣告；繫屬於法院之禁
    治產事件，其聲請禁治產宣告者，視為聲請監護宣告；聲請
    撤銷禁治產宣告者，視為聲請撤銷監護宣告；並均於修正施
    行（依民法總則施行法第四條之二規定，已於九十八年十一
    月二十三日施行）後，適用修正後之規定，民法總則施行法
    第四條第二項定有明文。(二)次按對於因精神障礙或其他心智
    缺陷，致不能為意思表示或受意思表示，或不能辨識其意思
    表示之效果者，法院得因本人、配偶、四親等內之親屬、最
    近一年有同居事實之其他親屬、檢察官、主管機關或社會福
    利機構之聲請，為監護之宣告。法院為監護之宣告時，應依
    職權就配偶、四親等內之親屬、最近一年有同居事實之其他
    親屬、主管機關、社會福利機構或其他適當之人選定一人或
    數人為監護人，並同時指定會同開具財產清冊之人。法院選
    定監護人時，應依受監護宣告之人之最佳利益，優先考量受
    監護宣告之人之意見，審酌一切情狀，並注意下列事項：一
    、受監護宣告之人之身心狀態與生活及財產狀況。二、受監
    護宣告之人與其配偶、子女或其他共同生活之人間之情感狀
    況。三、監護人之職業、經歷、意見及其與受監護宣告之人
    之利害關係。四、法人為監護人時，其事業之種類與內容，
    法人及其代表人與受監護宣告之人之利害關係，民法第十四
    條第一項、第一千一百十一條第一項、第一千一百十一條之
    一亦定有明文。
二、聲請意旨略以：聲請人丙○○（男、民國五十三年十月一日
    生、國民身分證統一編號：Ｚ000000000號）、甲○○（男、五十一年五月二十日生、國民身分證統一編號：
    Ｚ000000000號）均為相對人乙○○○（女、二十
    九年四月二十二日生、國民身分證統一編號：Ｚ00000
    0000號）之子。相對人因車禍導致硬腦膜下腔出血、顱
    骨缺損，現仍意識重度昏迷。雖屢經延醫診治均不見起色，
    已無法處理自己事務，為此聲請對其為禁治產之宣告等語。
三、經查：(一)聲請人於上開民法規定施行前之九十八年十一月十
    九日，聲請對相對人為禁治產之宣告，於上開民法規定施行
    後，依法視為監護宣告之聲請，並適用修正後之規定，合先
    敘明。(二)聲請人主張：其等均為相對人之子，相對人有上開
    事由需為監護宣告之事實，業據提出戶籍謄本、診斷證明書
    為證。是聲請人既為相對人之四親等內之親屬，依法自得聲
    請對相對人為監護之宣告。本院於鑑定人即行政院衛生署豐
    原醫院葉運強醫師前訊問相對人年籍資料等問題，相對人躺
    臥病床，閉眼並無反應；對聲請人聲請本院對伊為監護之宣
    告之訊問，亦無反應。相對人經鑑定醫師鑑定結果認：相對
    人於九十七年二月發生車禍，造成顱內出血。住院期間可以
    訓練到自己呼吸，不需要靠呼吸器維生。從受傷後，持續昏
    迷，可以自行眼睛張開，眼神呆滯，無任何目光追隨的情況
    。對於語言叫喚或外在刺激無反應。有鼻胃管灌食、大小便
    失禁、包尿布使用等情形。生活功能完全喪失，生活基本需
    求全由護理之家專人照顧。相對人因腦傷之後遺症，造成失
    智症使其認知功能極重度障礙，表達、理解與判斷能力已完
    全喪失，使其不能為意思表示、受意思表示且不能辨識其意
    思表示之效果。基於受鑑定人有精神上之障礙（失智症），
    已達極重度，且回復之可能性極低，不能為意思表示或受意
    思表示，亦不能辨識其意思表示之效果，依其程度，可為監
    護宣告等語，此有該院九十九年一月十五日豐醫歷字第０九
    九００００六二一號函暨所附成年監護鑑定書乙份在卷可憑
    。本院審酌上開訊問結果及鑑定醫師所為之鑑定意見後，認
    相對人因精神障礙，致不能為意思表示或受意思表示，亦不
    能辨識其意思表示效果。故聲請人聲請對相對人為監護之宣
    告，為有理由，應予准許。(三)聲請人丙○○為相對人之次子
    ，有聲請人提出之戶籍謄本在卷可憑，且相對人之全部子女
    共同推定由聲請人丙○○擔任監護人，有親屬團體會議推定
    監護人說明書在卷可憑。茲本院參酌前揭各節，認由聲請人
    丙○○任監護人，最能符合受監護宣告之人之最佳利益，爰
    選定聲請人丙○○為相對人之監護人。(四)聲請人甲○○為相
    對人之長子，有聲請人提出之戶籍謄本在卷可稽，且相對人
    之全部子女共同推定由聲請人甲○○任會同開具財產清冊之
    人，亦有親屬團體會議推定監護人說明書在卷可憑，爰指定
    聲請人甲○○為會同開具遺產清冊之人。
四、依民事訴訟法第六百零八條第一項，裁定如主文。
中    華    民    國    99    年    1     月    22    日
                   家事法庭   法  官  唐敏寶
正本係照原本作成。
如不服本裁定關於選定監護人及指定會同開具財產清冊之人等部
分，應於送達後十日內向本院提出抗告狀，並繳納抗告費新臺幣
一千元；其餘關於宣告監護之部分，不得抗告。
中    華    民    國    99    年    1     月    22    日
                              書記官  陳美年

司法院資訊處製作；財團法人民間司法改革基金會備份。
